臺灣臺中地方法院刑事判決　　　　　　　　　　　　九十一年度訴緝字第五三二號
　　公　訴　人　臺灣臺中地方法院檢察署檢察官
　　被　　　告　乙○○
右列被告因偽造文書等案件，經檢察官提起公訴（九十年度偵字第一七八七一號），
本院判決如左：
    主  文
乙○○連續意圖為自己不法之所有，而侵占對於業務上所持有之物，處有期徒刑柒月
；又行使偽造私文書，足以生損害於公眾及他人，處有期徒刑捌月，偽造「章美惠」
名義之印章壹枚、臺中區監理所汽車車輛異動登記書上偽造「章美惠」名義之印文壹
枚、臺中區監理所汽（機）車各項異動登記書上偽造「章美惠」名義之印文壹枚，均
沒收。應執行有期徒刑壹年壹月，偽造「章美惠」名義之印章壹枚、臺中區監理所汽
車車輛異動登記書上偽造「章美惠」名義之印文壹枚、臺中區監理所汽（機）車各項
異動登記書上偽造「章美惠」名義之印文壹枚，均沒收。
    事  實
一、乙○○自民國八十九年十一月十三日起，在臺中市○○路○段四五六號甲○汽車
    股份有限公司（下稱甲○汽車公司）擔任引擎技師之職務，負責前往客戶處取回
    等待維修車輛、維修完畢後之交還車輛及收取維修費用之工作，係從事業務之人
    。乙○○因於九十年四月間，個人駕車不慎，在臺中縣豐原交流道與人發生車禍
    ，必須負擔賠償對方損失，乙○○為籌措賠償金及維修費用，竟基於侵占之概括
    犯意，意圖為自己之所有，將其於九十年五月八日向客戶李豔秋收取之維修費用
    新臺幣（下同）五千一百八十元，九十年五月九日向客戶章美惠收取之維修費用
    八千元，九十年五月十五日向客戶王定國收取之維修費用七千八百零三元，九十
    年五月十七日向客戶吳古蘭收取之維修費用五千九百四十九元，九十年五月二十
    八日向客戶郭玉坤收取之維修費用五千五百七十三元，合計三萬二千五百零五元
    之維修費用，連續予以侵占入己，挪為己用；嗣經甲○汽車公司察覺，乙○○乃
    將前開侵占款項悉數補回，並立遭甲○汽車公司革職，而於九十年六月一日離職
    。
二、俟於九十年六月十三日，乙○○接獲客戶章美惠來電，委託代為驗車、更換行車
    執照及辦理其所有車牌號碼Ｒ七—七五三０號自小客車之保險屆期續保等事項，
    乙○○認為有機可趁，竟意圖為自己不法之所有，隱瞞業已遭甲○汽車公司革職
    之事實，向章美惠應允願意代為處理，致使章美惠誤信乙○○仍係甲○汽車公司
    之技師因而陷於錯誤交付其所有之前開自小客車、國民身分證、行車執照及欲行
    支付之行照費用二百元、燃料稅六千二百二十元、保險費四千元合計一萬零四百
    二十元之款項，乙○○於取得前開證件資料及相關費用後，先行於不詳地點，利
    用不知情之人偽刻「章美惠」名義之印章一枚，即行前往辦理換發行車執照及繳
    交燃料稅，取得換發之行車執照後，隨即於九十年六月十三日當天，另於臺中區
    監理所汽（機）車各項異動登記書上，擅自蓋用「章美惠」名義之印章，偽造「
    章美惠」之名義，向臺中監理站謊報遺失以申請重新補發行車執照，致使臺中區
    監理所之承辦人員將該不實事項登載於職務上職掌之公文書上，並重新補發「章
    美惠」名義之行車執照予乙○○持有；乙○○於取得重新補發之「章美惠」名義
    之行車執照後，即以前開偽刻「章美惠」名義之印章一枚，偽造汽車買賣過戶申
    請書，再利用章美惠交付之前開國民身分證及重新補發之「章美惠」名義之行車
    執照，前往臺中區監理所辦理前開自小客車之過戶手續，將前開自小客車過戶至
    個人名義，足生損害於章美惠及監理機關對於行車執照核發管理、車籍資料管理
    之正確性。乙○○旋即以前開自小客車向當鋪典當，取得現金五萬元後，再將前
    開自小客車、國民身分證、行車執照交還章美惠。
三、案經甲○汽車股份有限公司委由告訴代理人曾耀聰律師訴由臺灣臺中地方法院檢
    察署檢察官偵查起訴。
    理  由
一、訊據被告乙○○，對於右揭時地，將其業務上所持有之客戶交付之維修款項，合
    計三萬二千五百零五元之維修費用，連續予以侵占入己，挪為己用及隱瞞業已遭
    甲○汽車公司革職之事實，致使章美惠誤信被告仍係甲○汽車公司之技師因而陷
    於錯誤交付其所有之前開自小客車、國民身分證、行車執照及欲行支付之行照費
    用二百元、燃料稅六千二百二十元、保險費四千元合計一萬零四百二十元之款項
    ，復偽刻「章美惠」名義之印章一枚，於臺中區監理所汽（機）車各項異動登記
    書上，擅自蓋用「章美惠」名義之印章，偽造「章美惠」之名義，向臺中監理站
    謊報遺失以申請重新補發行車執照，致使臺中區監理所之承辦人員將該不實事項
    登載於職務上職掌之公文書上，並重新補發「章美惠」名義之行車執照予被告持
    有，再偽造汽車買賣過戶申請書，利用章美惠交付之前開國民身分證及重新補發
    之「章美惠」名義之行車執照，前往臺中區監理所辦理前開自小客車之過戶手續
    ，將前開自小客車過戶至個人名義，足生損害於章美惠及監理機關對於行車執照
    核發管理、車籍資料管理之正確性等情，業經於本院審理中坦認屬實，核與告訴
    代理人曾耀聰律師於偵查中指述之情節相符，並有臺中區監理所新領牌照登記書
    一份、被告名義之行車執照一份、被告名義之強制汽車責任保險卡一份、悔過書
    一份、和解書一份及交通部公路總局臺中區監理所九十一年十一月二十二日九一
    中監字第九一七０九二０號函檢送之汽車車輛異動登記書、汽（機）車各項異動
    登記書一份在卷足稽，被告自白供述與現有事證相符，應堪置信。本件事證已臻
    明確，被告犯行，洵堪認定。
二、被告原係甲○汽車公司之引擎技師，負責前往客戶處取回等待維修車輛、維修完
    畢後之交還車輛及收取維修費用之工作，係從事業務之人，竟基於侵占之概括犯
    意，意圖為自己之所有，將其先後向客戶李豔秋收取之維修費用五千一百八十元
    、向客戶章美惠收取之維修費用八千元、向客戶王定國收取之維修費用七千八百
    零三元、向客戶吳古蘭收取之維修費用五千九百四十九元、向客戶郭玉坤收取之
    維修費用五千五百七十三元，合計三萬二千五百零五元之維修費用，連續予以侵
    占入己，挪為己用，核其所為，係犯刑法第三百三十六條第二項之業務侵占罪。
    被告先後多次侵占之行為，其時間緊接，手段同一，所觸犯犯罪構成要件相同之
    罪名，顯係基於概括犯意而反覆為之，為連續犯之裁判上一罪關係，應依刑法第
    五十六條之規定，加重其刑。又被告意圖為自己不法之所有，隱瞞業已遭甲○汽
    車公司革職之事實，向章美惠應允願意代為處理，致使章美惠誤信被告仍係甲○
    汽車公司之技師因而陷於錯誤交付其所有之前開自小客車、國民身分證、行車執
    照及欲行支付之行照費用二百元、燃料稅六千二百二十元、保險費四千元合計一
    萬零四百二十元之款項，核其所為，係犯刑法第三百三十九條第一項之詐欺罪。
    再者，被告偽刻「章美惠」名義之印章一枚，於臺中區監理所汽（機）車各項異
    動登記書上，擅自蓋用「章美惠」名義之印章，偽造「章美惠」之名義，向臺中
    監理站謊報遺失以申請重新補發行車執照，致使臺中區監理所之承辦人員將該不
實事項登載於職務上職掌之公文書上，並重新補發「章美惠」名義之行車執照予
    被告持有，被告並偽造汽車買賣過戶申請書，再利用章美惠交付之前開國民身分
    證及重新補發之「章美惠」名義之行車執照，前往臺中區監理所辦理前開自小客
    車之過戶手續，將前開自小客車過戶至個人名義，足生損害於章美惠及監理機關
    對於行車執照核發管理、車籍資料管理之正確性，核其所為，係犯刑法第二百十
    六條、第二百十條之行使偽造私文書罪、第二百十六條、第二百十四條之行使使
    公務員登載不實文書罪。被告利用不知情之人偽刻「章美惠」名義之印章，應論
    以偽造印章之間接正犯。而被告偽造印章之行為，為偽造私文書之階段行為；又
    偽造私文書之低度行為，亦為行使偽造私文書之高度行為所吸收，均不另論處。
    復以，被告使公務員登載不實之低度行為，亦為行使使公務員登載不實文書之高
    度行為所吸收，不另論處。被告所犯前開詐欺罪、行使偽造私文書罪、行使使公
    務員登載不實文書罪三者間，有方法、結果之牽連關係，為牽連犯之裁判上一罪
    關係，應依刑法第五十五條之規定，從一重之行使偽造私文書罪論處。被告所犯
    前開連續業務侵占罪與行使偽造私文書罪二者間，犯意個別，行為互殊，法益亦
    異，應予分論併罰。爰審酌被告連續多次侵占業務上所持有之客戶交付之維修款
    項，破壞從事業務之人應本之忠實誠信關係，又為圖脫個人經濟之困，即思以詐
    欺、偽造文書之手段，達成目的，其行可議，惟因被告犯罪後，業已坦承犯行，
    犯後態度良好，且業務侵占之款項，均已悉數繳回，危害程度尚未擴大等一切情
    狀，分別量處如主文所示之刑，並合併定其應執行之刑。
三、被告偽造之「章美惠」名義之印章一枚，係被告所有供偽造文書所用之物，業據
    被告供承在卷，雖未經扣案，然現有事證尚無從認定該印章業已滅失，不問屬於
    被告與否，爰依刑法第二百十九條之規定，併予諭知沒收。至於被告偽造之臺中
    區監理所汽車買賣過戶申請書、汽車車輛異動登記書、汽（機）車各項異動登記
    書，係被告偽造之文書，業經提出行使，已非被告所有，自無從諭知沒收，惟臺
    中區監理所汽車車輛異動登記書上偽造「章美惠」名義之印文一枚、汽（機）車
    各項異動登記書上偽造「章美惠」名義之印文一枚，不問屬於被告與否，爰依刑
    法第二百十九條之規定，併予諭知沒收。
據上論斷，應依刑事訴訟法第二百九十九條第一項前段，刑法第五十六條、第二百十
六條、第二百十條、第二百十四條、第三百三十六條第二項、第三百三十九條第一項
、第五十五條、第五十一條第五款、第二百十九條，罰金罰鍰提高標準條例第一條前
段，判決如主文。
中      華      民      國      九十一      年    十二    月   三十一   日
                                臺灣臺中地方法院刑事第六庭
                                        法  官  巫淑芳
右正本證明與原本無異。
如不服本判決，應於送達後十日內向本院提出上訴狀 （須附繕本） ，上訴於台灣高等
法院台中分院。
                                        書記官
中      華      民      國      九十二      年    一      月      二    日
附錄論罪科刑法條：
刑法第二百一十條
 (偽造變造私文書罪)
偽造、變造私文書，足以生損害於公眾或他人者，處五年以下有期徒刑。
刑法第二百一十六條
 (行使偽造變造或登載不實之文書罪)
行使第二百十條至第二百十五條之文書者，依偽造、變造文書或登載不實
事項或使登載不實事項之規定處斷。
刑法第三百三十六條
 (公務公益侵占罪、業務侵占罪)
對於公務上或因公益所持有之物，犯前條第一項之罪者，處一年以上七年
以下有期徒刑，得併科五千元以下罰金。
對於業務上所持有之物，犯前條第一項之罪者，處六月以上五年以下有期
徒刑，得併科三千元以下罰金。
前二項之未遂犯罰之。
